【裁判字號】    97,易,234
【裁判日期】    970430
【裁判案由】    詐欺
【裁判全文】
臺灣基隆地方法院刑事判決               97年度易字第234號
公  訴  人  臺灣基隆地方法院檢察署檢察官
被      告  戊○○
上列被告因詐欺案件，經檢察官聲請簡易判決處刑（97年度偵字
第1113號），本院認不得以簡易判決處刑，改依通常程序審理，
並判決如下：
    主  文
本件免訴。
    理  由
一、聲請簡易判決處刑書意旨略以：被告戊○○於民國96年7 月
    下旬至8 月上旬間某日，偶見報紙分類廣告欄刊登「郵銀簿
    買賣」訊息，雖可預見任意提供自己在金融機構開設之帳戶
    （含存摺、提款卡、印鑑及密碼）供他人使用，極可能以該
    帳戶作為實施詐欺或恐嚇取財等犯罪之工具，然因缺錢花用
    ，仍基於幫助詐欺而不違反本意之情形下，於96年7 月25日
    撥打報載之電話號碼，與真實姓名年籍不詳之成年男子聯絡
    ，約定在瑞芳火車站見面後，一同前往被告家中，以新臺幣
    （下同）3,000元之價格，將其在華南商業銀行基隆分行所
    開立000000000000000號帳戶之存摺及提款卡交付該成年男
    子並告知密碼。該成年男子購得上開存摺與提款卡後，又告
    知被告如日後仍有存摺欲出售，可與其他詐欺集團之收購者
    聯繫，並提供其他詐欺集團之成員電話號碼予被告。被告不
    以出售前開華南銀行之存摺及提款卡為滿足，又另行起意，
    找出先前於第一銀行哨船頭分行所開立帳號00000000000 號
    之帳戶存摺及提款卡後，再與姓名不詳之另一詐欺集團成員
    之成年男子取得聯繫，將所開立第一銀行存摺、提款卡與密
    碼以3,000元之代價售予另名不詳姓名之人，並告以所設定
    之密碼（出售第一銀行存摺幫助詐欺部分，業經本院判決確
    定）。前述首位不詳之人即利用被告提供之華南銀行存摺，
    基於詐欺犯意，先後於：(一)、96年8月3日以電話聯絡丙○○
    ，佯稱網路購物分期付款出現問題，致丙○○陷於錯誤而陷
    於錯誤，將16,767元轉入上開華南銀行帳戶內。(二)、96年8
    月3 日以電話聯絡乙○○，佯稱網路購物轉帳出現問題，致
    乙○○誤信為真而陷於錯誤，將29,989元轉入上開華南銀行
    帳戶內。(三)、96年8月3日晚間以電話聯絡丁○○，佯稱網路
    購物轉帳出現問題，使丁○○誤信為真而陷於錯誤，將23,3
    81元轉入前述華南銀行帳戶內，並遭提領，因認被告涉犯刑
    法第30條第1項、第339條第1項之幫助詐欺罪等語。
二、按案件曾經判決確定者，應諭知免訴之判決，並得不經言詞
    辯論為之，刑事訴訟法第302 條第1 款、第307 條分別定有
    明文。此項訴訟法上所稱之一事不再理原則，關於實質上一
    罪或裁判上一罪，均有其適用；而刑法第55條規定之想像競
    合犯，屬於裁判上一罪，若想像競合犯所觸犯之一部分罪名
    ，業經判決確定，其效力當然及於全部，倘檢察官復就想像
    競合犯之其他罪名，重行起訴，即應諭知免訴之判決。又按
    檢察官聲請以簡易判決處刑案件，經法院於審理後，認應為
    無罪、免訴、不受理或管轄錯誤判決之諭知，應適用通常程
    式審判之，同法第452條亦定有明文。
三、經查：
(一)、被告因於96年8 月間，見自由時報分類廣告欄刊登有「郵銀
    簿買賣」之訊息，乃依報上刊登之行動電話號碼撥打，與真
    實姓名年籍均不詳之成年男子聯絡，約定在戊○○位於台北
    縣瑞芳鎮○○街35巷28號4 樓住家商談交易。被告雖可預見
    任意提供自己在金融機構開設之帳戶（含存摺、提款卡、印
    鑑、密碼）供他人使用，該他人可能以該帳戶作為實施詐欺
    或恐嚇取財等犯罪之工具，竟因缺錢花用，於不違背其本意
    之情形下，仍基於幫助該不詳姓名成年男子或不特定人詐欺
    之犯意，於同年8月5日前數日，在其家中，以1本帳戶3,000
    元之價格，將其所開設之第一商業銀行哨船頭分行00000000
    000 號帳戶之存摺、提款卡出售並交付給該不詳年籍成年男
    子，再告以所設定之密碼。使該不詳姓名年籍之詐騙集團份
    子，基於詐欺犯意，於同年8月5日晚間8時許，以000000000
    0 號行動電話，撥打給甲○○，對甲○○佯稱其為先前在雅
    虎奇摩拍賣網站上，出售物品給甲○○之賣家「charmy0509
    」，並對甲○○謊稱因先前甲○○拍得商品而轉帳得標金2,
    500元時，操作錯誤，致設定成分期付款，如不至自動提款
    機操作沖銷手續更正，每月將自甲○○之帳戶內自動扣款轉
    帳至其等之約定帳戶，因甲○○先前確曾向拍賣帳號「char
    my0509」之賣家標得商品，因此信以為真，該人乃進一步偽
    稱須以提款機英文介面操作，才能沖銷扣款程序，因此使甲
    ○○陷於錯誤，至新竹縣竹東鎮住處附近銀局，操作自動櫃
    員機，先提領存款後，再依指示，於同日晚間9時26分許及9
    時29分許，接續存入99,000元、11,000元至被告前述第一銀
    行哨船頭分行帳戶內，嗣甲○○轉帳後，始發現受騙而報警
    查獲上情。而被告所犯上開刑法第30條第1 項、第339條第1
    項之幫助詐欺罪，業經本院於96年9 月21日以96年度基簡字
    第1076號刑事簡易判決，判處有期徒刑3 月，如易科罰金，
    以1,000元折算1日，被告提起上訴後，復於本院97年簡上字
    2 號案件審理中撤回上訴，該案件並於97年2 月18日確定等
    情，此有本院96年度基簡字第1076號刑事簡易判決、97年度
    簡上字第2號97年2月18日之審判筆錄及臺灣高等法院被告前
    案紀錄表各1份在卷可按。
(二)、又被告於97年度簡上字第2 號案件行準備程序時及本案本院
    於97年4月14日訊問時均陳稱：其係8月初某日，將其上開第
    一銀行及華南銀行帳戶之存摺、密碼，同時交予同一人，並
    收取 6,000元等語明確，此有上開案件之準備程序筆錄及本
    案訊問筆錄各1份在卷可稽；再參以96年度基簡字第 1076號
    案件詐欺集團之作案時間（96年8月5日），與本案詐欺集團
    之作案時間（同年8月3日）相當密接，且復查無其他積極證
    據證明被告係於不同時間交付前揭 2家銀行之帳戶資料予不
    同之詐欺集團，自應認定被告係同時交付前揭 2家銀行之帳
    戶資料給他人使用。至被告雖曾於本案96年11月30日偵查中
    陳稱：伊在自由時報廣告上面寫郵銀簿買賣，廣告上留有電
    話，以電話聯繫後，當天早上綽號「家泰」之人跟伊買華南
    銀行的存摺及提款卡，並給伊3, 000元，同時要伊再找一本
    存摺，並留給他一支電話，晚上就換另一名男子來跟伊買第
    一銀行的存摺及提款卡云云。然其上開所述與其於97年度簡
    上字第 2號案件行準備程序中及本案訊問時所述，顯不相符
    ；亦與其於警詢中所述：96年 7月25日伊交付華南銀行存摺
    、提款卡予「家泰」及不詳姓名男子，96年8月1日交付第一
    銀行存摺、提款卡予「家泰」及不詳姓名男子之情形，有所
    出入，故尚難僅以被告上開於偵查中所述，逕認被告係如聲
    請簡易判決書所載係先後基於各別之犯意，交付帳戶予不同
    之詐騙集團，而為不利於被告之認定。
(三)、從而，本案檢察官聲請簡易判決處刑之犯罪事實，要與被告
    前開經判決確定之犯罪事實，有刑法第55條之一行為觸犯數
    罪名之同種想像競合犯裁判上一罪關係，則既已有本院96年
    度基簡字第1076號刑事簡易判決確定在先，是本案之犯罪事
    實，自為上開確定判決之效力所及。揆諸前揭說明，爰不經
    言詞辯論，逕為諭知免訴之判決。
四、據上論斷，應依刑事訴訟法第452 條、第302 條第1 款、第
    307 條判決如主文。
中    華    民    國    97    年     4    月    30    日
                  刑事第一庭  審判長法  官  王福康
                                    法  官  劉桂金
                                    法  官  許心
以上正本證明與原本無異。
如不服本判決應於收受本判決後10日內向本院提出上訴書狀，其
未敘述上訴理由者，並得於提起上訴後10日內向本院補提理由書
狀（均須按他造當事人之人數附繕本）「切勿逕送上級法院」。
中    華    民    國    97    年     4    月    30    日
                                    書記官  湯惠芳


司法院資訊處製作；財團法人民間司法改革基金會備份。
